臺灣高等法院臺中分院刑事裁定　　　　 96年度交抗字第184號
抗　告　人
即受處分人　甲○○
上列抗告人因違反道路交通管理處罰條例聲明異議案件，不服臺
灣台中地方法院中華民國96年1月23日所為裁定（95年度交聲字
第1182號）提起抗告，本院裁定如下:
    主  文
抗告駁回。
    理  由
一、按道路交通安全規則第一百十一條第一項第一款規定：人行
    道不得臨時停車；同條項第三款規定：設有禁止臨時停車標
    誌、標線處所不得臨時停車。又道路交通管理處罰條例第三
    條第三款及第五十六條第一項第一款，亦分別規定：所稱人
    行道乃指為專供行人通行之騎樓、走廊及劃設供行人行走之
    地面道路與人行天橋及人行地下道；汽車駕駛人在禁止臨時
    停車處所停車者，處新臺幣六百元以上一千二百元以下罰鍰
    。再者，標誌、標線、號誌之設置目的，在於提供車輛駕駛
    人及行人有關道路路況之警告、禁制、指示等資訊，以便利
    行旅及促進交通安全，道路交通標誌標線號誌設置規則第二
    條，亦定有明文。此外，依道路交通管理處罰條例第七條之
    二第二項第四款之規定，汽車駕駛人有違規停車而駕駛人不
    在場之情形，當場不能或不宜攔截掣單舉發者，得對汽車所
    有人逕行舉發處罰之。又倘停車地點屬既成公眾通行之道路
    ，不論產權是否屬於私人，仍應適用上揭規定，此經交通部
    九十四年六月二十一日交路字第○九四○○○六七九三號函
    釋在案 (臺灣高等法院九十五年度交抗字第一二八號裁定意
    旨參照)。
二、原裁定以抗告人即受處分人（下稱受處分人）所有之ＥＢ—
    三五八九號自小客車因於民國（下同）九十五年五月三十日
    在禁止臨時停車處所停車（臺北市○○○路○段），遭臺北
    市停車管理處舉發，受處分人向臺北市停車管理處申訴後，
    臺北市停車管理處並於九十五年六月十二日，以北市停四字
    第○九五三三一○三八○○號函知受處分人依規定繳納罰緩
    ，嗣並由原處分機關（臺北市交通事件裁決所）於九十五年
    十月二十四日以北市裁四字第22-ＩＡＢ132674裁決書裁處
    罰緩新臺幣 (下同)一千二百元，有上開裁決書、照片、臺
    北市停車管理處上開書函及九十五年十二月十一日北市停四
    字第○九五三七○七○八○○號書函暨該函所附之告發照片
    、現場圖等件在卷可稽，受處分人亦不否認於上址停放車輛
    之事實，已足認定。按人行道不得臨時停車，為道路交通安
    全規則第一百十一條第一項第一款所明定，已如前述，受處
    分人係考領有自用小客車駕駛執照之人，對此規定自難諉為
    不知，又上開規定係以法律明文禁止停車之方式為規範，本
    不待主管機關劃設或設置標線、標誌為必要，倘在人行道之
    前劃設有禁止停車之紅色實線或設置標誌，亦僅具提醒、督
    促駕駛人注意之作用而已，並非以有無設有禁止停車之標線
    或標誌，作為判定該人行道是否為禁止臨時停車處所之處罰
    依據，此觀之道路交通安全規則第一百十一條第一項第一款
    規定「人行道不得臨時停車」，與同條項第三款規定「在設
    有禁止停車標誌、標線之處所不得停車」併列，前者係以法
    律明文禁止停車之方式為規範即明 (臺灣高等法院九十五年
    度交抗字第六三三號裁定意旨參照)。且查，受處分人系爭
    停車處，係屬專供行人通行之無遮簷騎樓，有臺北市停車管
    理處九十五年十二月十一日北市停四字第○九五三七○七○
    八○○號函所檢附之現場圖及現場照片在卷可稽，依現場道
    路及騎樓等相關位置，受處分人對於該處係屬專供行人通行
    之騎樓一節，已難諉為不知。況受處分人因在上址停車，前
    經原處分機關於九十五年四月十一日裁罰後，受處分人於九
    十五年五月三日即提出聲明異議，業經本院調取本院九十五
    年度交聲字第三七六號交通事件卷宗核閱無訛，則受處分人
    於嗣後之同年月三十日間，對於上址停車處係屬禁止停車處
    所，自更係知之甚明。至本院九十五年度交聲字第三七六號
    裁定之裁判基礎，就受處分人是否曾經原處分機關裁罰過，
    而對於該處係屬禁止臨時停車處所應已知之甚明一節，與本
    案既不相同，受處分人遽予比附援引，自難憑採。綜上所述
    ，受處分人雖以系爭車輛所停放之位置並未劃有紅線等語置
    辯，惟人行道既不得臨時停車，更遑論是停車，其目的無非
    係為保障行人往來通行安全，不待主管機關劃置禁止停車之
    標線，是縱人行道上無劃設禁止停車之標線，仍應禁止停車
    ，受處分人於九十五年五月三十日時，復對於該處不得停車
    應已知之甚明，既如前述，且受處分人停放車輛之處所既屬
    專供行人通行之無遮簷騎樓，則勢將影響行人往來通行之安
    全。且本院斟酌受處分人因一己之私，不顧公眾通行便利及
    安全，怠於處理故障車輛，任意將系爭車輛長期置放前揭停
    車處所，端無不依法處罰之理，爰認原處分機關依據首揭規
    定及違反道路交通管理事件統一裁罰標準表，裁處受處分人
    罰鍰一千二百元，尚屬適法，核無違誤，本件聲名異議為無
    理由，應予駁回云云。
三、抗告意旨略以：（一）受處分人居住臺北市○○路（緊鄰該
    停車處）三十一年，於九十一年退休後回臺中縣龍井鄉居住
    ，該車留在臺北託友人看管，九十五年九月一日至臺北市監
    理處辦理該車註銷，始知有此張罰單，受處分人就本案未曾
    向台北市停管處提出申訴。（二）臺北市○○○道地面均貼
    有臺北市政府專用的紅磚，而受處分人停車之處不是紅磚，
    該地是友人蓋房子留下的畸零地，地面鋪水泥地不是柏油路
    ，由此可證明該處不是騎樓也非人行步道，且友人之車接續
    停在該處至今尚未被開罰單。（三）受處分人於該處停車九
    十五年四月十一日曾受裁罰，於九十五年五月三日提出聲明
    異議，經臺灣臺中地方法院以該地緊鄰馬路係凹進去之私人
    地，車停私人地不能罰為由，裁定原處分撤銷云云。
四、本院查：（一）受處分人所有之上開自小客車停放禁止臨時
    停車處遭舉發，嗣經案外人洪永發先生為受處分人向台北市
    停車管理處提出申訴，有台北市停車管理處書函附卷可稽，
    受處分人陳稱就本案未曾向台北市停車管理處提出申訴云云
    ，顯與事實不符。（二）受處分人雖辯稱其所有之上開自小
    客車停放處係屬私人用地，非騎樓亦非人行道云云，然依上
    開告發照片及現場圖顯示，受處分人車停放處乃供行人通行
    之地面道路，而人行道並無必須鋪設紅磚之規定，亦無必須
    屬公有土地之限制，要不能以該處係屬私人土地，未鋪設紅
    磚，即否認該處係人行道，是受處分人違規停車處係屬無遮
    簷之騎樓無疑，端無因旁邊土地未建築房屋，遂即認可停車
    而罔顧大眾通行之利益。（三）至受處分人之友人雖接續於
    該處停車至今尚未遭舉發云云，惟不得以此執為本件受處分
    人未違規停車之理由。（四）再台灣台中地方法院九十五年
    交聲字第三七六號裁定，係以證據不足為由撤銷原處分，與
    本件受處分人違規事證明確，並不相適合，況該裁定所持之
    理由，亦無拘束本院之效力。（五）綜上，原處分機關依據
    首揭規定及違反道路交通管理事件統一裁罰標準表，裁處受
    處分人罰鍰一千二百元，核無違誤。原裁定予以維持，並駁
    回受處分人之聲明異議，並無不合。受處分人抗告意旨徒憑
    己見，任意指摘原裁定不當，並無理由，應予駁回。
五、據上論結，應依道路交通案件處理辦法第二十六條、刑事訴
    訟法第四一二條，裁定如主文。
中　　華　　民　　國　　96　　年　　3 　　月　　13　　日
            刑事第八庭  審判長法  官  羅  得  村
                              法  官  陳  宏  卿
                              法  官  劉  榮  服
上列正本證明與原本無異。
不得再抗告。
                              書記官  周  巧  屏
中　　華　　民　　國　　96　　年　　3 　　月　　13　　日
